最高法院刑事判決　　　　　　　　　　　　　　　九十三年度台上字第四五八五號
　　上　訴　人　台灣高等法院台南分院檢察署檢察官
　　被　　　告　甲○○
右上訴人因被告誣告案件，不服台灣高等法院台南分院中華民國九十三年五月五日第
二審更審判決（九十三年度重上更(二)字第五三號，起訴案號：台灣雲林地方法院檢察
署八十七年度偵字第一三一號），提起上訴，本院判決如左：
    主  文
原判決撤銷，發回台灣高等法院台南分院。
    理  由
本件原判決以公訴意旨略以：被告甲○○係林文正、林順國之叔父，因被告與其妻林
鍾來春、弟林金筍、子林玉誠、林伯雄、女婿廖昭建、陳金益等七人於民國八十六年
三月十八日晚上七時左右，同赴雲林縣土庫鎮○○路一四二巷六號林文正、林順國之
父林得旺住處，共同毆打林侯花、林得旺，致林侯花、林得旺受傷，林文正、林
順國二人得知上開事情後，乃於翌（十九）日凌晨一時許，同往雲林縣土庫鎮○○路
一四二巷四號被告住處，要與被告理論而用力敲門要被告開門，林文正不防，反遭被
告之姪林金城自背後持菜刀架其之頸部押入客廳，被告即與妻林鍾來春、姪林金城、
子林玉誠、女婿陳金益共同傷害林文正，林文正亦以傷害之故意予以反擊，將被告之
身體推使撞擊大門、房門、桌椅，致被告左胸、腹壁瘀青挫傷、右手肘挫傷、右側第
二指挫傷、左前臂瘀青、兩側膝部擦傷、右大腿瘀傷紅腫、背部挫傷。被告、林玉誠
、林金城、陳金益追打林文正至庭院，林順國在庭院拾起一旁之磚頭敲打被告頭部，
使被告頭頂部裂傷，被告之家人隨即報警處理。被告因不甘遭林文正、林順國打傷，
明知林文正、林順國並未持美工刀、螺絲起子前往被告前揭住處殺傷被告，竟意圖使
林文正、林順國受刑事處分，向據報隨即前往上址處理具有偵查犯罪職權之雲林縣警
察局虎尾分局馬光派出所警員陳榮利誣告其遭到林文正、林順國殺傷，並提出美工刀
、螺絲起子各一支，指訴係林文正、林順國殺人使用之工具，而為警方扣案作為犯罪
證據，被告並於當（十九）日上午十時至馬光派出所製作筆錄，於警訊時再次指稱其
遭到林文正、林順國以扣案之美工刀、螺絲起子殺傷，提出殺人未遂之告訴，警方即
將林文正、林順國以殺人未遂罪嫌移送台灣雲林地方法院檢察署偵辦（八十六年度偵
字第二一六四號），經偵查結果，認林文正、林順國殺人未遂罪證不足，僅就林文正
、林順國右揭傷害犯行起訴在案，認被告涉犯刑法第一百六十九條第一項誣告罪等語
。經審理結果，不能證明被告犯罪，因而撤銷第一審判決，改判諭知被告無罪，固非
無見。
惟查：(一)、原判決理由欄四、(三)以被告於偵、審中所指林文正、林順國之殺人工具美
工刀、螺絲起子，究係如何使用及丟棄於現場之供述，前後不盡相符，與被告之女林
美珠於偵查時所述情節亦不相符，因認美工刀及螺絲起子究係何人交予警員，顯屬不
明，並依被告報案時之警訊筆錄，認該美工刀及螺絲起子係警員到達現場後所發現，
並據以詢問被告，不能證明被告有行使該美工刀及螺絲起子之事實，而據此為有利被
告之認定。然查證人即承辦本案警員陳榮利於原審法院更一審時證稱：被告於製作警
詢筆錄時才將系爭美工刀及螺絲起子交給伊等語，被告當庭對陳榮利之證述表示無意
見，並供承：係伊將美工刀及螺絲起子交給在庭之陳榮利等語（見上更(一)字卷第二十
九、三十頁）；證人林美珠於檢察官偵查中亦證稱：被告在警局做筆錄時有將美工刀
及螺絲起子交給警員等語（見偵查卷第五十一、五十二頁）。經核被告上開供述與陳
榮利、林美珠上述證言相符，其等所述如果無訛，即無原判決所指美工刀及螺絲起子
係何人交予警員，事實不明及該美工刀及螺絲起子是警員在現場發現之情形。究竟實
情如何？上開供述為何不可採？原審未予詳查、說明，顯有調查未盡及判決理由欠備
之違誤。(二)、行政院衛生署署立雲林醫院函覆原審法院稱：「被告因互毆所受之傷，
除了頭皮有星狀裂傷，雙膝擦傷外，其餘軀幹及四肢皆是挫傷，依常理判斷這些傷以
鈍器造成的機會較大，若用螺絲起子，頭皮的裂傷是有可能，但身上挫傷，只有在被
傷的人衣服穿得很厚，或螺絲起子很鈍或使用螺絲起子力道很輕，皮膚不破皮才有可
能。」（見上更(二)字卷第四十六頁），依此，則被告頭部之裂傷及軀幹、四肢之挫傷
均有可能是螺絲起子所造成。亦即其身上之挫傷，於被告衣服穿得很厚，或螺絲起子
很鈍，或使用螺絲起子力道很輕，皮膚不破皮之情況下，亦有可能為螺絲起子所造成
。從而，被告案發時之穿著衣服厚度為何？系爭螺絲起子是否很鈍？被告所指林順國
持螺絲起子刺伊身體之力道輕重如何？林文正、林順國是否確有持螺絲起子或美工刀
欲刺被告？被告因何情事誤認對方有持美工刀及螺絲起子攻擊？均攸關被告有無誣告
犯行，自有詳查究明之必要。原審就上開重要待證事項，未予調查釐清，即遽行判決
，亦有應調查之證據未予調查之違誤。檢察官上訴意旨指摘原判決違背法令，尚非全
無理由，應認仍有發回更審之原因。
據上論結，應依刑事訴訟法第三百九十七條、第四百零一條，判決如主文。
中　　　華　　　民　　　國　　九十三　　年　　　九　　　月　　　二　　　日
                              最高法院刑事第十二庭
                                  審判長法官  陳　正　庸
                                        法官  賴　忠　星
                                        法官  王　居　財
                                        法官  張　清　埤
                                        法官  林　開　任
      右正本證明與原本無異
                                              書  記  官
中　　　華　　　民　　　國　　九十三　　年　　　九　　　月　　　七　　　日
                                                                   Ｍ
